臺灣高等法院刑事判決　　　　　　　　　　　　　九十三年度上易字第一五八七號
　　上　訴　人
　　即　被　告　甲○○
　　選任辯護人　楊肅欣律師
　　上　訴　人
　　即　被　告　乙○○
右上訴人因背信案件，不服臺灣桃園地方法院九十三年度易緝字四七號，中華民國九
十三年五月二十八日第一審判決及九十一年易字第一四一二號，中華民國九十三年四
月二十七日第一審判決（起訴案號：臺灣桃園地方法院檢察署九十三年度偵字第一五
七二０號）提起上訴及移送併辦（併辦案號：同上署九十三年度偵字第一三五九五號
），本院判決如左：
    主  文
上訴駁回。
    事實及理由
一、本案經本院審理結果，認第一審以上訴人即被告甲○○、乙○○連續共犯刑法第
    三百四十二條第一項之背信罪，因而分別量處甲○○有期徒刑一年、乙○○有期
    徒刑十月。認事用法及量刑均無不當，應予維持，並引用第一審判決書記載之事
    實、證據及理由。（如附件）
二、被告甲○○上訴意旨略謂：伊與共同被告乙○○實不具有共同犯罪之犯意聯絡，
    乙○○係伊原實際負責經營之永耀小客車租賃有限公司職員，離職後，轉至亞瑟
    公司，改行從事ＣＤ─ＲＯＭ相關業務，竟逢該公司結束、停業，伊為幫助乙○
    ○，才先成立永曜企業社，從事ＣＤ─ＲＯＭ接單、下單，賺取中間差額利潤，
    但後來告訴人勝達媒體科技股份有限公司承接亞瑟公司機器，乙○○亦轉任告訴
    人公司業務課長之後，即將原客戶轉由告訴人公司承接，此後，伊固另設與告訴
    人名稱相近似之「勝鐽科技有限公司（下簡稱勝鐽公司）」，然係自行開發新客
    戶，接單後向告訴人公司下單，除賺取微薄利潤外，亦係幫助平庸無能之乙○○
    取得業績，其間，伊為確保新客戶訂購產品之品質與需求標準，並防新客戶直接
    向告訴人公司下單，伊乃要求乙○○必須在伊與客戶接洽時，佯以伊勝鐽公司人
    員之身分陪同在旁，如此，告訴人公司所依伊下單而產製之ＣＤ─ＲＯＭ可以符
    合伊客戶之需求，伊亦能保有商業機密，不會流失客源，伊之新客戶立奕公司即
    係如此成交，伊實無與乙○○共謀不法，否則亞瑟公司之大客戶南一書局，伊不
    會任由乙○○逕行交予告訴人公司，而損失中間可賺之大額利潤，事實上，伊開
    發客戶接單後，轉向告訴人公司下單，告訴人公司本有一定利潤，何來損失？伊
    後來係因財務調度不當，向地下錢莊舉債結果而致事業一敗塗地，不得已走避越
    南國另求發展，所欠告訴人公司之債款仍屬單純之民事糾葛，不料卻遭乙○○諉
    責，刻意為不實之不利供述，伊實枉云云。
三、另被告乙○○則以伊所寫之自白書，實係在遭受告訴人公司人員逼迫下所作成，
    伊係在不知詳情之下，被甲○○所利用作為勝鐽公司之股東，伊既未出資，亦未
    自其中獲得好處，更未料及甲○○向告訴人公司下單訂貨而簽發之支票會退票，
    致遭告訴人誤會而提出本件告訴，伊確無犯罪之存心云云置辯。
四、經查：
　(一)關於被告乙○○之身分一節：
　　被告乙○○原為亞瑟公司之業務員，負責接洽客戶向亞瑟公司下單訂製ＣＤ─Ｒ
  　ＯＭ事務，嗣亞瑟公司停業，被告乙○○仍受雇負責看管機器，迨告訴人公司承
    接該機器後，乃轉任告訴人公司為業務課長，仍負責接洽客戶下單訂購ＣＤ─Ｒ
    ＯＭ事務，並書立任職切結書，承諾遵守各規章，不能有違背任務行為，為被告
    盤大為所自承不諱，被告甲○○亦不爭執，核與告訴人公司狀訴相符，且有任職
    切結書影本一份在案可徵。足見被告乙○○自任職告訴人公司時起，已具有為告
    訴人公司處理事務之身分關係。
　(二)關於自白書之製作緣由，被告乙○○在原審已坦稱：「我之所以會寫自白書，是
  　我很有誠意要將事情過程交代清楚，…我對告訴人公司也感到很抱歉。」（原審
    卷(一)四九頁）既未指陳受人逼迫，且在原審時經訊以對於本於該自白書而製作之
    起訴書所載犯罪事實有何意見，仍答稱：「承認。」（原審卷(一)二九一頁）再參
    以其對於本件背信之基本事實，仍坦認不虛（此部分詳見後述）等情，足見其在
    本院翻稱自白書不具任意性一節，無非因遭原審判罪而冀圖翻案之卸詞，要無可
    採。
　(三)衡以被告乙○○供承：「當初甲○○叫我去衝業績，公司（按指永曜企業社）由
  　他來設立，客戶的訂單就直接到永曜…去了，當時我拉的客戶也都是拉給永曜…
    ，然後向勝達公司下訂單。」「（後來）因為甲○○說有些客戶要看工廠，但永
    曜…本身沒有製造光碟的工廠，所以甲○○說要再取一個諧音與勝達相同的『勝
    鐽』公司，這樣比較容易接到訂單。」「他在推廣業務時，有時技術不瞭解，他
    會帶我一起去拜訪客戶，他為了拓展業績，為讓客戶瞭解我們本身有製造光碟片
    的工廠，所以要再成立勝鐽公司，他有跟我講這想法。」（原審卷(一)一七０、一
    七一頁）「他（按指甲○○）找我去幫他忙，一起去開發客戶。」（同上卷一九
    五頁）「謳馨就是跟他一起去開發的。」（同上卷一九三頁）另被告甲○○對於
    其二人共同開發客戶後，先以勝鐽公司名義接單，而以永曜企業社名義向告訴人
    公司下單，賺取其中差額利潤，並因此給予乙○○若干紅利等情，亦坦供不諱（
    原審卷(二)七頁），且有被告乙○○不以告訴人公司業務課長身分出現，而以甲○
    ○為負責人，乙○○為股東之勝鐽公司業務專員之身分與客戶洽談時所使用之名
    片影本附卷（偵卷一四頁）可資佐證，足見被告二人設立勝鐽公司之初，即已心
    存不良，有意利用名稱之諧音，從中圖謀利益，而其背地裡隱瞞告訴人公司，共
    同開發客戶，自有犯意聯絡與行為分擔，不容狡展。如謂被告乙○○對於甲○○
    如何設立勝鐽公司全不知詳情，何以會提供
    謂被告甲○○帶同乙○○與客戶見面，係單純讓乙○○知悉客戶需求品格，何以
    會分給乙○○紅利？足見所辯尚難信實。
　(四)刑法所定背信罪之構成要件中所稱之「損害於本人之財產或其他利益」，係包括
    實際上之財產直接損害與間接之利益損失。由於被告乙○○未忠誠履行職務，而
    與另被告甲○○相勾結，將客戶訂單先由勝鐽公司名義接單，再以永曜企業名義
    向告訴人公司下單，從中牟取差額利潤，則此差額利潤自屬告訴人公司之所失利
    益，被告甲○○辯稱告訴人公司仍有利頭，不受損害云云，核無可採。
　(五)至於大客戶南一書局之訂單之所以直接由告訴人公司接單，乃係因告訴人公司初
  　接亞瑟公司之機器，必須試機，故被告乙○○將南一書局之訂單交給告訴人公司
    ，然則為彌補被告甲○○可能所失之利益，另將被告乙○○原開發之客戶立奕公
    司訂單交由永曜企業承接，而未逕交由告訴人公司承接，已據被告乙○○在上開
    自白書中載敘綦詳（偵卷一０七頁），足見被告等將南一書局之訂單直接交由告
    訴人公司承接，乃有緣由，就被告甲○○而言，並非心存好意，但就被告乙○○
    以言，此本屬職責所在，自不能因此遽謂被告二人無其他背信之行為。何況立奕
    公司原為亞瑟公司之客戶，已經乙○○直陳不諱（本院卷九十三年十月二十九日
    筆錄），被告甲○○竟稱係伊自行開發之新客戶，殊無可採。
　(六)永曜企業因向告訴人公司下單訂貨，所簽發之貨款支票退票，固屬民事糾葛，但
    此與被告等相互勾結，由被告乙○○違背忠誠職責，將客戶訂單先由永曜、勝鐽
    接下，居中牟利，而不直接由告訴人公司接單之背信行為，要屬不同之二事，被
    告甲○○竟予混淆，所辯係單純之債務不履行，不涉刑責云云，亦無足採。
五、綜合上述，被告二人所辯各節，均係畏罪飾卸之詞，皆無可採，其二人否認犯罪
    ，提起上訴，不能認為有理由，均應駁回。
據上論斷，應依刑事訴訟法第三百六十八條、第三百七十三條，判決如主文。
本案經檢察官邱美育到庭執行職務。
中　　　華　　　民　　　國　　九十三　　年　　 十一 　　月　　　十　　　日
                              臺灣高等法院刑事第十四庭
                                  審判長法  官　陳　祐　輔
                                        法  官　邱　瑞　祥
                                        法  官　洪　昌　宏
右正本證明與原本無異。
不得上訴。
                                        書記官　廖　月　女
中　　　華　　　民　　　國　　九十三　　年　　 十一 　　月　　 十二 　　日
附錄：本案論罪科刑法條全文
刑法第三百四十二條（背信罪）
為他人處理事務，意圖為自己或第三人不法之利益，或損害本人之利益，而為違背其
任務之行為，致生損害於本人之財產或其他利益者，處五年以下有期徒刑、拘役或科
或併科一千元以下罰金。
前項之未遂犯罰之。
